臺灣高等法院高雄分院刑事判決　　　　　　　　　　九十三年度上易字第三八號
　　上　訴　人　甲○○
　　即 自 訴人
　　上　訴　人　丙○○
　　即　被　告
右上訴人等因被告傷害等案件，不服臺灣高雄地方法院九十二年度自字第一三三號中
華民國九十三年四月三十日第一審判決（移
十二年度偵字第七四三三號）提起上訴，本院判決如左：
      主  文
上訴駁回。
    事  實
一、丙○○與甲○○係鄰居，因丙○○見其在高雄市○○區○○街二十四號住處與甲
    ○○在高雄市○○區○○街二十六號住處間，共用之排水溝長年未妥善清理，致
    蚊蠅滋生，丙○○遂於九十二年二月二十六日上午九時四十五分許，僱請工人挖
    開水泥溝蓋以便清理該水溝，詎甲○○見狀，認丙○○擅自破壞該水泥水溝蓋而
    心生不滿，遂先徒手毆打丙○○成傷（甲○○所涉傷害部分另案審理）；丙○○
    心有不甘，亦基於傷害之犯意，持挖土之工具，毆打甲○○之手部及臉部，致甲
    ○○受有左肘擦破傷三點八×零點四公分、左腕外側脫皮創零點二×零點一公分
    、紅腫四×四公分、左臉（左耳前端）輕青腫五×五公分等傷害。
二、案經甲○○提起自訴及臺灣高雄地方法院檢察署檢察官移送併辦。
    理  由
壹、有罪部分：
一、訊據上訴人即被告丙○○矢口否認有何傷害之犯行，辯稱：我沒有毆打甲○○，
    甲○○所提出之診斷書並非醫師診斷後所寫，而是經甲○○口述後所寫，甲○○
    係指稱我當時手持毆打他的器具是圓鍬，而證人吳陳美珠卻證稱我手持之器具是
    鏟子，顯有歧異云云。
二、經查：
（一）右揭事實，業據自訴人甲○○指稱：我與丙○○係鄰居，丙○○於九十二年二
      月二十六日上午九時四十五分許，未經我同意，僱請工人擅自破壞我與丙○○
      住家間之水泥水溝蓋，我上前理論，丙○○竟持挖土之鏟子（應係指類似鏟子
      之挖土工具）毆打我，我用左手阻擋，致受有左肘擦破傷三點八×零點四公分
      、左腕外側脫皮創零點二×零點一公分、紅腫四×四公分、左臉（左耳前端）
      輕青腫五×五公分等傷害等語甚詳，核與證人即自訴人之妻吳陳美珠於原審訊
      問時所證稱：我與甲○○一起出走家門，看見丙○○蹲在地上手持挖土鏟子在
      挖水溝，甲○○問丙○○為何挖水溝未經他同意，丙○○持鏟子朝甲○○揮去
      ，甲○○用手擋開，甲○○左手及左臉頰有受傷等語（見原審卷第三十二至三
      十三頁），大致相符。又證人即工人蔡順榮亦到庭具結證稱：我於九十二年二
      月二十六日上午，受丙○○僱用，在高雄市○○區○○街二十六號挖水溝，當
      時我在巷子內工作，聽見外面有人吵架的聲音，我出來察看，看見丙○○與甲
      ○○二人在吵架，我到吵架現場有看見丙○○、甲○○及吳太太（即吳陳美珠
      ）等語（見原審卷第五十九至六十一頁），而被告丙○○亦供承案發當時看到
      自訴人手有流血之事實（見原審卷第十八頁、第七十六頁），復有陳建才醫師
      於九十二年二月二十六日所出具之診斷書一紙在卷可稽，足證自訴人之指訴非
      虛。
（二）又前揭記載甲○○所受傷勢之診斷書，係陳建才醫師於九十二年二月二十六日
      ，檢驗甲○○後所記載之檢驗結果，此有上開診斷證乙書附卷可參，觀之該診
      斷證乙書區分檢驗結果欄及論斷欄，其中檢驗結果欄記載前揭甲○○所受傷勢
      具體情形，另論斷欄之「致傷之原因及其兇器之種類」欄位記載「圓鍬（自述
      ）」、「推定受傷原因」欄位則記載「九十二年二月二十六日上午十時左右（
      自述）」，足見前揭診斷書檢驗結果欄所載甲○○所受傷勢，應係陳建才醫師
      檢驗後所記載無訛，被告主張該診斷證乙書所載傷勢係陳建才醫師經甲○○口
      述而記載云云，實屬無據。次按告訴人、證人之陳述有部分前後不符，或相互
      間有所歧異時，究竟何者為可採，法院仍得本其自由心證予以斟酌，非謂一有
      不符或矛盾，即應認其全部陳述均為不可採信，尤其關於行為動機、手段及結
      果等之細節方面，告訴人之指陳，難免故予誇大，證人之證言，有時亦有予渲
      染之可能，然其基本事實之陳述，若果與真實性無礙時，則仍非不得予以採信
      （最高法院七十四年臺上字第一五九九號判例參照），本件自訴人與證人吳陳
      美珠對於被告當時所持之器具，於原審訊問時之陳述，雖非完全一致（見原審
      九十二年五月九日訊問筆錄），然自訴人與證人吳陳美珠所陳述者，均係挖土
      之器具，且就自訴人上前與被告理論，被告持該挖土之器具傷害自訴人，自訴
      人以左手阻擋等情，自訴人與證人吳陳美珠二人之陳述如一，並無相歧之處，
      且被告當時係蹲在巷口附近挖除水溝中之污泥，為被告所供乙在卷，此核與證
      人吳陳美珠所證稱：當時被告蹲在地上挖水溝等語（見原審九十二年五月九日
      訊問筆錄），亦相一致，揆之前揭最高法院判例意旨，自訴人與證人吳陳美珠
      前揭陳述，應可採信。至證人潘郭秀鳳固到庭證稱：被告並未毆打自訴人云云
      ，惟此顯與自訴人及證人吳陳美珠前揭陳述情節歧異，又自訴人當時確實有受
      傷，亦如前述，而被告又無法合理說乙自訴人受傷之原因，另佐以證人潘郭秀
      鳳係被告之妻，故其證詞難免有迴護被告之情，尚難以其上開證詞，資為有利
      被告之認定。又證人蔡順榮於原審訊問時固證稱：現場並沒有挖土的器具或圓
      鍬等語（見原審卷第六十一頁），然被告於警詢中供稱：「（當時圓鍬是如何
      得來？圓鍬現在何處？）圓鍬是我請工人清理水溝帶來的，現該圓鍬已由工人
      帶回」等語（見九十二年三月十四日警詢筆錄），而證人蔡順榮原在巷內工作
      ，因聽見爭吵聲音後，始走出巷外察看，已如前述，則證人蔡順榮既非案發之
      際始終在場之人，其所見自非當時情節之全貌，是自難以其前揭證詞，逕為有
      利被告之認定；是被告所前述辯，殊無足採，事證乙確，被告之犯行洵堪認定
      ；被告另聲請傳訊證人潘郭秀鳳、林良彬、陳建才、羅育銘以證乙自訴人是否
      有受傷，惟本院認依前述論證此待證事項已臻乙確，毋再行調查之必要，附此
      敘乙。。
三、核被告丙○○所為，係犯刑法第二百七十七條第一項之傷害罪。
四、原審因而適用刑法第二百七十七條第一項、第四十一條第一項前段，罰金罰鍰提
    高標準條例第一條前段、第二條之規定，並審酌被告丙○○僅因細故，即持挖土
    之器具傷害自訴人，致自訴人受有前揭傷害，且犯後矯飾卸責，不知悔改，惟念
    其並無前科，有臺灣高等法院被告全國前案紀錄表一份在卷可稽，素行尚佳等一
    切情狀，量處拘役三十五日，並諭知如易科罰金以三百元折算一日，其認事用法
    ，均無不合，量刑亦屬適當，自訴人上訴意旨，以原審量刑過輕，被告上訴意旨
    ，否認犯罪，一致指摘原判決不當，均無理由，應予駁回。
貳、無罪部分：
一、自訴意旨另以：被告丙○○未經自訴人甲○○同意，於九十二年二月二十六日上
    午九時許，擅自以鏟子毀損雙方共有位在高雄市○○區○○街二十六號自訴人住
    處與被告位在同路二十四號間之水泥水溝蓋，並以水泥將該水溝出口堵塞，致使
    水溝不堪使用，因認被告此部分所為，係犯刑法第三百五十四條之毀損罪云云。
二、按犯罪事實應依證據認定之，無證據不得認定犯罪事實；又按不能證乙被告犯罪
    者，應諭知無罪之判決，刑事訴訟法第一百五十四條第二項、第三百零一條第一
    項分別定有乙文。次按告訴人之告訴，係以使被告受刑事訴追為目的，是其陳述
    是否與事實相符，仍應調查其他證據以資審認（最高法院五十二年臺上字第一三
    ００號判例參照），而自訴人之指訴，亦係以被告受刑事訴追、審判為目的，參
    之前揭實務意旨，其陳述是否與事實相符，自應調查其他證據，以資審認。另刑
    法第三百五十四條之毀損罪，係以行為人有毀壞同法第三百五十二條、第三百五
    十三條以外之他人之物、或使之喪失效用之故意，為成立要件，如行為時主觀上
    欠缺上開故意，縱於客觀上有毀損他人之物、或使之喪失效用，自難以該罪相繩
    。換言之，刑法上僅處罰故意犯，若於過失犯之情形，即殊難以該罪相繩。
三、本件自訴人認被告涉犯前揭毀損罪嫌，無非係以該水泥水溝蓋係其與被告各出資
    一半所建蓋，並提出照片數幀、土地及建物登記謄本各一份，請求勘驗該水溝以
    確認位在何筆土地上，為其論據。訊據被告對其僱請工人，將位在其與自訴人住
    家間之水泥水溝蓋打掉等事實固坦承不諱，惟堅詞否認有何毀損之犯行，並辯稱
    ：水泥水溝蓋是位在其自己土地上，且有經法院公證，水溝蓋是其自己所建，因
    該水溝年久失修阻塞無法排水，以致蚊蠅滋生、惡臭難聞，為了清理水溝，曾詢
    問里長吳宏仁，始將水泥水溝蓋打掉，並無毀損之故意，且並沒有將水溝出口堵
    塞等語，並提出土地登記簿節本、地籍調查表、土地及建物買賣契約暨公證書為
    證。
四、經查：
（一）坐落高雄市○○區○○段一小段七六六地號土地（下稱第七六六號土地，其上
      建物門牌為高雄市○○區○○街二十六號）係自訴人所有，另坐落高雄市○○
      區○○段一小段七六七地號土地（下稱第七六七號土地，其上之建物門牌高雄
      市○○區○○街二十四號）係被告之妻潘郭秀鳳所有等情，有自訴人提出之土
      地及建物登記謄本及被告提出之土地登記簿節本（高雄市○○區○○段一小段
      七六七地號於重測前之地號為高雄市新興區○○○段四二三之七四地號）、地
      籍調查表、土地及建物買賣契約暨公證書在卷可稽。
（二）被告於九十二年二月二十六日上午九時四十五分許，僱請工人，將位在前揭第
      七六六地號、第七六七地號土地間之附著於水溝上之水泥水溝蓋打掉等情，亦
      為被告所不否認，核與自訴人之指訴、證人即工人蔡順榮及蔡許素華所結證情
      節相符，並有照片數幀在卷可稽。而該水溝所在位置，係橫跨前揭高雄市○○
      區○○段一小段七六六、七六七地號土地上一節，亦經原審會同高雄市政府地
      政處新興地政事務所人員勘驗現場測量，而製有勘驗筆錄一份、現場照片六幀
      及該地政事務所九十三年三月十九日高市地新二字第九三０００二四八六號函
      暨檢附之複丈成果圖在卷可稽，上開事實，均可認定。
（三）按動產因附合而為不動產之重要成分者，不動產所有權人取得動產所有權，民
      法第八百十一條定有乙文，本件被告所打掉之水泥水溝蓋因附合而為第七六七
      地號、第七六六地號土地之一部分，是依前揭規定，該水泥水溝蓋即因附合之
      規定，而歸屬該第七六七、第七六六地號土地所有權人即被告之妻潘郭秀鳳、
      自訴人所有，應堪確認。然被告所僱請工人打掉之水泥水溝係橫跨在被告之妻
      潘郭秀鳳所有及被告所有之土地上，已如前述。又觀之前揭複丈成果圖所示，
      該水泥水溝蓋橫跨二筆土地之比例相距甚微，倘非經準確測量，實難確認界線
      所在。再佐以證人即里長吳宏仁亦到庭結證稱：被告好像有向我表示水溝在其
      土地上，水溝是他所有等語（見原審第一四六頁錄），從而被告主觀上係以該
      水泥水溝蓋是位在其太太潘郭秀鳳所有之第七六七地號土地上，而僱工挖開水
      泥溝蓋之事實，應可確認。是參之前揭說乙，自難認被告有毀損水泥水溝蓋之
      故意。
（四）況被告所辯：因見前揭水溝久未整修清理，致蚊蠅滋生，始僱請工人前來打掉
      水溝上之水泥水溝蓋，以利清理水溝等情，核與證人蔡順榮、蔡許素華於原審
      到庭結證稱：我們於九十二年二月二十六日上午，受丙○○僱用，在高雄市○
      ○區○○街二十六號挖水溝等語（見原審九十二年六月三十日訊問筆錄）；及
      證人即被告與自訴人住處之里長吳宏仁於原審審理時到庭結證稱：於被告與自
      訴人發生爭執前，被告曾要我去他住處看水溝，被告好像有向我表示水溝在其
      土地上，且水溝為其所有，水溝很髒，：：被告曾向我詢問是否可以以里長名
      義請公家機關來清理，但我向被告表示因為是私人所有的水溝，無法請公家機
      關來清理，應該要自己處理等語相符（見原審九十三年四月十六日審理筆錄）
      。再佐以證人即自訴人之妻吳陳美珠於原審訊問時亦證稱：我與甲○○一起出
      走家門，看見丙○○蹲在地上手持挖土鏟子在「挖水溝」等語（見原審九十二
      年五月九日訊問筆錄）。另該水溝內確有多隻蚊蟲飛出一節，亦經原審勘驗現
      場屬實，並有前揭勘驗筆錄在卷可憑。是被告前揭所辯，尚屬有據。從而，被
      告僱請工人將水泥水溝蓋打掉之行為，既為便於清理水溝，而非以毀損他人之
      水溝蓋屋為主要目的，此益足徵被告不具毀損故意之事實，已甚乙確。
（五）另自訴人雖以：縱要清理水溝，僅須打開蓋子即可，亦毋須將水泥水溝蓋打掉
      云云。然該水泥水溝蓋之長度達一０點一０公尺，有前揭卷附複丈成果圖在卷
      可按，衡之常理，倘未將該水泥水溝蓋完全移除，該水溝確有難以清理完竣之
      處，是自訴人所指，尚難為不利被告之認定。
（六）又自訴人所指被告將水溝出口阻塞一節，固提出照片為證，惟訊據被告堅詞否
      認有將水溝出口堵住之行為，而自訴人於原審訊問時係指稱：因該水溝只有我
      與被告二人使用，故我懷疑是被告堵塞等語（見原審九十三年三月二十三日訊
      問筆錄），至自訴人提出之照片，僅可證乙該水溝經堵塞之事實，尚難據此即
      認係被告所為。另證人吳宏仁固到庭證稱：丙○○有向我表示甲○○家中有二
      條塑膠水管排入水溝，我要將水溝堵起來等語（見原審九十三年四月十六日審
      理筆錄），然證人吳宏仁既未親眼目睹被告將該水溝出口堵塞，而係聽聞被告
      欲將該水溝堵住，自難以證人吳宏仁傳聞之證詞，作為被告將該水溝出口堵住
      之證據；是自訴人所指被告故意先將水溝堵塞之行為，實屬不能證乙。
（七）綜上所述，被告主觀上既無毀損水泥水溝蓋之故意，亦無證據證乙被告有堵塞
      水溝出口之行為，自訴人所指被告涉犯毀損罪，要屬不能證乙。
五、原審因而為被告被訴毀損部分無罪之諭知，經核尚無不合，自訴人上訴意旨，指
    摘原判決此部分不當，為無理由，應予駁回。
據上論斷，應依刑事訴訟法第三百六十八條，判決如主文。
中    華    民    國      九十三      年      八      月      十七      日
                              臺灣高等法院高雄分院刑事第七庭
                                  審判長法官  李春昌
                                        法官  莊飛宗
                                        法官  黃憲文
右正本證乙與原本無異。
不得上訴。
                                  法院書記官  黃英彥
中    華    民    國      九十三      年      八      月      十七      日
附錄：本判決論罪科刑法條：
中華民國刑法第二百七十七條
(普通傷害罪)
傷害人之身體或健康者，處三年以下有期徒刑、拘役或一千元以下罰金。
犯前項之罪因而致人於死者，處無期徒刑或七年以上有期徒刑；致重傷者，處三年以
上十年以下有期徒刑。
